【裁判字號】    97,裁,3677
【裁判日期】    970717
【裁判案由】    其他
【裁判全文】
最  高  行  政  法  院  裁  定
                                      97年度裁字第3677號
抗  告  人  甲○○
上列抗告人因與相對人新竹縣新埔鎮公所間其他事件，對於中華
民國96年7月26日臺北高等行政法院95年度訴字第4270號裁定，
提起抗告，本院裁定如下︰
    主  文
原裁定關於駁回抗告人請求國家賠償部分及該部分訴訟費用均廢
棄。
廢棄部分，移送臺灣新竹地方法院。
其餘抗告駁回。
駁回部分，抗告訴訟費用由抗告人負擔。
    理  由
一、按行政法院認其無受理訴訟權限者，應依職權以裁定將訴訟
    移送至有受理訴訟權限之管轄法院。又抗告法院認抗告為有
    理由者，應廢棄或變更原裁定；非有必要，不得命原法院或
    審判長更為裁定，行政訴訟法第12條之2第2項前段及第272
    條準用民事訴訟法第492條定有明文。而抗告法院認抗告為
    不合法或無理由者，則應為駁回抗告之裁定。
二、本件原裁定以：(一)本件抗告人起訴聲明並非清楚，經訊明後
    ，抗告人稱係依「侵權行為」之規定，「請求相對人返還靈
    骨塔位置一個」。足見抗告人此部分之請求，如係基於民事
    侵權行為，尚非行政法院之審判權限，應依行政訴訟法第10
    7條第1項第1款規定駁回該部分之訴。如係請求國家賠償，
    則必須合併與其請求有關連之其他合法繫屬之行政訴訟，始
    得向行政法院起訴。(二)抗告人請求將原有分配之公設靈塔更
    換為第2層358及359號部分，抗告人並未先向相對人提出申
    請，即冒然提起訴願及行政訴訟，於法自有未合。(三)抗告人
    雖稱本件行政處分，為新竹縣政府95年10月27日府法字第09
    50147751號通知（下稱系爭通知）。然查，系爭通知開頭載
    為：「新竹縣政府開會通知單」，開會事由為「召開本府95
    年度第5次訴願審議委員會」，備註欄一載為：「本次會議
    審議訴願案共11件。」有系爭通知影本在卷足徵。可知，系
    爭開會通知，係本件訴願決定前通知抗告人到場陳述意見之
    開會通知，僅具單純之事實通知，顯非行政處分，抗告人對
    之提起本件爭訟，顯非適法，訴願決定機關以本件並無行政
    處分存在，其訴願不合法，作成不受理之決定，並無違誤。
    (四)另抗告人主張相對人管理人員違法失職，而請求損害賠償
    新臺幣（下同）50萬元部分，核屬國家賠償訴訟，因抗告人
    請求之本訴並非合法，此部分之請求即屬無所依附，而成獨
    立訴訟，原審對之無審判權應併予駁回。本件既不合法，關
    於抗告人實體上之主張，即無審究之必要。
三、經查，原法院以抗告人請求50萬元部分，係屬國家賠償事件
    ，原法院無審判權限為由，裁定駁回其訴。經核其結論原無
    不合，惟揆之前開規定，行政法院應依職權將該事件移送普
    通法院審判，乃原審未及適用前開規定，逕予駁回，即有未
    合，抗告人提起抗告，雖未指摘及此，惟此項法律適用，原
    屬本院職權，本院自得予以斟酌。從而，抗告人指摘原裁定
    此部分違誤，求為廢棄，應認為有理由，爰將原裁定此部分
    廢棄，並移送至有受理訴訟權限之臺灣新竹地方法院。至於
    原裁定以抗告人請求將原有分配之公設靈塔更換為第2層358
    及359號部分，因抗告人未先向相對人提出申請，及系爭通
    知並非行政處分，抗告人提起本件行政訴訟，於法顯有未合
    等情，裁定駁回其訴，經核並無不合，抗告人以原法院所不
    採之事由，提起抗告，應認此部分之抗告，為無理由，應予
    駁回。
四、據上論結，本件抗告為一部有理由，一部無理由。依行政訴
    訟法第12條之2第2項、第272條、第104條、民事訴訟法第49
    2條、第95條、第78條，裁定如主文。
中    華    民    國    97    年    7     月    17    日
                    最高行政法院第六庭
                        審判長法官  吳  明  鴻
                              法官  黃  清  光
                              法官  林  茂  權
                              法官  侯  東  昇
                              法官  林  樹  埔
以  上  正  本  證  明  與  原  本  無  異
中    華    民    國    97    年    7     月    18    日
                              書記官  郭  育  玎


司法院資訊處製作；財團法人民間司法改革基金會備份。
